臺灣高等法院刑事裁定
110年度毒抗字第718號
抗  告  人  臺灣基隆地方檢察署檢察官
即受處分人  吳紹麟



上列抗告人因受處分人違反毒品危害防制條例案件，不服臺灣基
隆地方法院中華民國110年4月14日所為裁定(110年度毒聲重字第
7號)，提起抗告，本院裁定如下：
    主  文
原裁定撤銷，發回臺灣基隆地方法院。
    理  由
一、聲請意旨略以：法務部已於民國110年3月26日修正「有無繼
    續施用毒品傾向評估標準紀錄表」及「有無繼續施用毒品傾
    向評估標準說明手冊」評估手冊，受處分人吳紹麟原裁定之
    評估分數顯然適用錯誤，且受處分人領有中華民國身心障礙
    證明，經依修正之評估手冊重行評估後，應認以受處分人行
    為時因精神障礙久缺其辯識能力顯著降低而得以不罰或減輕
    其刑。又毒品危害防制條例第20條第3項已由「依前項規定
    為觀察、勒戒或強制戒治執行完畢釋放後，3年後再犯第10
    條之罪者，適用前二項之規定」修正為「依前項規定為觀察
    、勒戒或強制戒治執行完畢釋放後，3年後再犯第10條之罪
    者，適用前二項之規定」，是原裁定裁令聲請人入戒治處所
    施以強制戒治有其公允、公正、公平，懇請鈞院予以停止戒
    治之處分，予以裁定重新審理等語。
二、原裁定意旨略以：
㈠、受處分人前因施用第一、二級毒品案件，經原審法院以109年
    度毒聲字第178號裁定（原裁定誤載為110年度毒聲字第132
    號）送勒戒處所觀察、勒戒後，復經法務部○○○○○○○○附勒戒
    所評分結果總分合計為148分（靜態因子共計144分，動態因
    子共計4分），綜合判斷其「有繼續施用毒品傾向」等情，
    有該所110年2月26日新戒所衛字第11007004900號函送之「
    有無繼續施用毒品傾向證明書」及「有無繼續施用毒品傾向
    評估標準紀錄表」附卷可稽。原審法院因而以110年度毒聲
    字第132號裁定令受處分人入戒治處所強制戒治，其期間為6
    個月以上，至無繼續強制戒治之必要為止，但最長不得逾1
    年，該裁定於110年3月16日確定（下稱原確定裁定）。
㈡、惟法務部業已修正「有無繼續施用毒品傾向評估標準紀錄表
    」及「有無繼續施用毒品傾向評估標準說明手冊」，其中關
    於「毒品犯罪相關司法紀錄」、「其他犯罪相關紀錄」等項
    目均改以總分上限為計分方式，並訂於110年3月26日起實施
    。從而，原確定裁定所憑之法務部○○○○○○○○附勒戒所110年2
    月17日有無繼續施用毒品傾向證明書及評估標準紀錄表，就
    受處分人之毒品犯罪相關司法紀錄、其他犯罪相關紀錄等項
    目，不設上限採計配分，並作為判定受處分人是否有繼續施
    用毒品傾向，有無擅斷或濫權等明顯不當之情事，尚非無疑
    。是受處分人主張其前科行為與有無繼續施用毒品傾向之關
    聯性不明，非無理由，應認此部分聲請意旨符合毒品危害防
    制條例第20條之1第1項第5款規定。故認本件重新審理之聲
    請為有理由，應依法重新審理，並依職權停止強制戒治之執
    行。　　　　
三、抗告意旨略以：法務部與衛生福利部及專家學者所研議修正
    「有無繼續施用毒品傾向評估標準」，就評分項目、前科紀
    錄有所調整，並於110年3月26日生效，此顯係於原確定裁定
    確定後方始實施，而非原審為原確定裁定前已經存在，且於
    當時未能援用審酌，至其後始行發現之證據，故不具備「嶄
    新性」之要件，當非毒品危害防制條例第20條之1第1項第5
    款所謂之「發現確實之新證據」，自不得作為已發見新證據
    而提起本件重新審理，聲請人以此主張發見新證據而聲請重
    新審理，容有未洽，且原確定裁定所憑之法務部○○○○○○○○附
    勒戒所110年2月26日有無繼續施用毒品傾向評估標準紀錄表
    ，係該所相關專業知識經驗人士，於聲請人觀察、勒戒期間
    ，依其本職學識就聲請人之前科紀錄及行為表現、臨床評估
    及社會穩定度等因素所為之綜合判斷，其評估依據詳實並具
    有科學驗證，並無擅斷或濫權之不當情事，從而本件重新審
    理之聲請，為無理由，應予駁回。原審裁定認事用法既有違
    誤，爰依法提起抗告，請將原裁定撤銷，更為適當合法之裁
    定。
四、經查：
㈠、按觀察、勒戒及強制戒治之裁定確定後，有下列情形之一，
    認為應不施以觀察、勒戒或強制戒治者，受觀察、勒戒或強
    制戒治處分之人，或其法定代理人、配偶，或檢察官得以書
    狀敘述理由，聲請原裁定確定法院重新審理：一、適用法規
    顯有錯誤，並足以影響裁定之結果者。二、原裁定所憑之證
    物已證明為偽造或變造者。三、原裁定所憑之證言、鑑定或
    通譯已證明其為虛偽者。四、參與原裁定之法官，或參與聲
    請之檢察官，因該案件犯職務上之罪，已經證明者。五、因
    發現確實之新證據足認受觀察、勒戒或強制戒治處分之人，
    應不施以觀察、勒戒或強制戒治者。六、受觀察、勒戒或強
    制戒治處分之人，已證明其係被誣告者。毒品危害防制條例
    第20條之1 第1 項固定有明文。
㈡、惟聲請人據以聲請重新審理之理由為，法務部業已修正「有
    無繼續施用毒品傾向評估標準紀錄表」及「有無繼續施用毒
    品傾向評估標準評分說明手冊」，應以修正後之標準，重新
    認定有無繼續施用毒品傾向。然法務部就「有無繼續施用毒
    品傾向評估標準紀錄表」及「有無繼續施用毒品傾向評估標
    準說明手冊」之修正，屬於行政規則或法規命令之修正，為
    「法律變更」，不符毒品危害防制條例第20 條之1第1項第5
    款規定所稱之「新證據」，是受處分人據此聲請重新審理，
    於法尚有未合。從而原裁定以受處分人之聲請符合毒品危害
    防制條例第20條之1第1項第5款規定，而裁定重新審理並依
    職權停止強制戒治之執行即有未當。
㈢、至評估標準修正後，依新標準重新評估是否有合於刑法第2條
    第3項所稱「法律有變更，不施以保安處分者，應免其保安
    處分之執行」，而應由檢察官本於職權停止強制戒治之執行
    ，釋放受處分人之情事，如有合於該情形而檢察官未為前述
    之處置，受處分人應另依刑事訴訟法第484條之規定，向為
    該裁判之法院對檢察官所為強制戒治之執行指揮聲明異議，
    附此敘明。　　　　　　
五、綜上所述，原裁定未細究上情，尚欠妥允，抗告人據此指摘
    ，自非無據，惟為兼顧被告之審級利益，爰將原裁定撤銷，
    並發回原審法院詳查後更為妥適之裁定。 
據上論結，刑事訴訟法第413條前段，裁定如主文。　　
中　　華　　民　　國　　110 　年　　4 　　月　　28　　日
     　　　　　　 刑事第十六庭  審判長法　官  葉騰瑞
                                      法　官  古瑞君
                                      法　官  廖紋妤
以上正本證明與原本無異。
不得再抗告。
                                      書記官  尤朝松
中　　華　　民　　國　　110 　年　　4 　　月　　28　　日